【裁判字號】    89,交聲,12
【裁判日期】    890809
【裁判案由】    違反道路交通管理處罰條例聲明異議
【裁判全文】
臺灣丙○地方法院交通事件裁定                     八十九年度交聲字第一二號
    原處分機關  交通部公路局新竹區監理所丙○監理站
    受  處分人
    即  異議人  乙○○
右列受處分人因違反道路交通管理處罰條例案件，對於交通部公路局新竹區監理所丙○監理站民國八十九年三月三十日所為之處分（原處分案號：苗稽駕字第五四－Ｆ0
0000000號裁決書），聲明異議，本院裁定如左：
      主  文
原處分撤銷。
乙○○不罰。
    理  由
一、按受處分人之聲明異議有理由者，交通法庭應以裁定將原處分經聲明異議之部分
    撤銷，道路交通案件處理辦法第二十條前段定有明文。
二、原處分意旨略以：本件受處分人乙○○於民國八十九年二月十日上午十一時十分
    許，駕駛車號ＦＷ─八八六七號號自用小客車行經丙○縣後龍鎮○○路與中山路
    口處（裁決書誤繕為中正路口），因肇事致人受傷而逃逸，而為丙○縣警察局竹
    南分局警員甲○○查獲，並以受處分人有違反道路交通管理處罰條例第六十二條
    第一項規定之行為製單舉發，移送交通部公路局新竹區監理所丙○監理站（下稱
    原處分機關），嗣經受處分人於到案期限前向原處分機關提出申訴，經原處分機
    關依苗警交字第Ｆ00000000號之丙○縣警察局舉發違反道路交通管理事
    件通知單記載受處分人確有違規事實，原處分機關乃認受處分人有違反道路交通
    管理處罰條例第六十二條第一項之規定，而對受處分人處以吊銷駕駛執照並永久
    禁考。
三、原處分機關認受處分人有前開行為，其所依憑之證據無非係以受處分人前開違規
    行為已經舉發單位之舉發通知單一紙為據。然訊之受處分人乙○○固坦承有於前
    開時、地駕駛前揭自用小客車及擦撞行人之事實，惟堅詞否認有肇事致人受傷而
    逃逸之違規行為，辯稱：伊當時因市場人很多，伊係以緩慢速度駛進市場（按即
    丙○縣後龍鎮○○路），因有人打伊的車，伊才將車子停下來，才知有擦傷人，
    並等警方來處理，伊並沒有肇事逃逸等語。經查，受處分人乙○○前開時、地發
    生擦撞行人丁○○後，仍往前行駛，嗣經丁○○之母親拍打受處分人乙○○之車
    子，受處分人乙○○即停車，經丁○○之母親告知後，方知伊已肇事並在現場等
    候警察前來處理之事實，業經受處分人於本院調查時，供述綦詳，核與現場目擊
    證人戊○○及處理現場之警員即本案舉發人甲○○於本院調查時證述情節相符，
    及證人即本件被害人丁○○於本院調查時亦證稱伊係於中華路切進中山路之路口
    被擦撞，伊右腳裸及臀部被受處分人之右車頭擦撞到後，伊母親即跑過去拍打受
    處分人之車子，受處分人才停車等語無訛（見本院八十九年八月七日之調查筆錄
    ），是被告所辯伊並不知道有擦撞到人，直至有人拍打伊的車子，伊停車經人告
    知後才知有擦撞人，伊即等警方來處理，未肇事逃逸等語，尚非虛妄，應堪採信
    。次查，本案事發時、地正處於丙○縣後龍鎮○○路之市○○○街買菜人最多之
    時，此業據證人即警員甲○○證述明確（見本院八十九年五月八日之調查筆錄）
    ，受處分人欲轉進市場，應是緩慢前進，其因未盡注意義務而擦撞到被害人之腳
    踝，因非屬巨大之撞擊，車子亦難晃動，受處分人較難察覺此肇事情形並非無可
    能，且其經本案被害人丁○○之母親拍打伊車子後即停車並等候警方前來處理，
    業據證人戊○○、丁○○證述綦詳，是尚難僅因受處分人肇事後未立即停車，即
    認有肇事逃逸情節，是前揭舉發通知單之認定是否屬實，不無可疑。此外，復查
    無其他積極證據證明受處分人確有前開交通違規情事，衡之公平法理，殊不得以
    因受處分人不知肇事而將車子繼續行駛，而歸責於受處分人有肇事逃逸之情事，
    是受處分人既有經人拍打伊車子後方知肇事，且在現場等候警方前來處理之事實
    ，舉發單位及原處分機關認受處分人有違反道路交通管理處罰條例第六十二條第
    一項規定之行為，即難認為允洽。
四、綜上所述，原處分機關所認定受處分人有於八十九年二月十日上午十一時十分許
    ，駕駛車號ＦＷ－八八六七號自用小客車在丙○鎮後龍鎮○○○○○路口處肇事
    致人受傷而逃逸之違規事實，尚與事實不符，則原處分機關逕對受處分人為前開
    裁罰，即難認為有理由，應認受處分人本件之異議為有理由，自應由本院將原處
    分機關之處分撤銷，諭知受處分人不罰，以資適法。
據上論斷，應依道路交通案件處理辦法第二十條前段，裁定如主文。
中      華      民      國    八十九    年      八      月        九    日
                                臺灣丙○地方法院交通法庭
                                    法  官  林  靜  雯
右正本證明與原本無異。
如不服本裁定，應於裁定送達後五日內向本院提出抗告狀。
                                     書記官   李坤益
中    華    民    國   八十九    年    八    月     十四     日


司法院資訊處製作；財團法人民間司法改革基金會備份。
